【裁判字號】    95,交訴,89
【裁判日期】    950725
【裁判案由】    過失致死
【裁判全文】
臺灣臺南地方法院刑事判決              95年度交訴字第89號
公  訴  人  臺灣臺南地方法院檢察署檢察官
被      告  甲○○
上列被告因過失致死案件，經檢察官提起公訴（95年度偵字第58
37號），被告就被訴事實為有罪之陳述，本院裁定進行簡式審判
程序，判決如下：
    主  文
甲○○因過失致人於死，處有期徒刑拾月。
    事實及理由
一、甲○○於民國95年2月10日晚間，駕駛車牌號碼3S-9817號自
    用小貨車，沿台南縣歸仁鄉○○村○○路，由南往北方向行
    駛，而於同日晚間8點20分左右，途經該路與南丁路359巷之
    交岔路口時，理應注意汽車行駛至交岔路口，轉彎車應讓直
    行車先行，且應注意汽車行駛時，駕駛人應注意車前狀，並
    隨時採取必要之安全措施，又依當時天候晴朗、夜間有照明
    、路面乾燥無缺陷、道路上未有任何障礙物、視距復屬良好
    等情形以觀，客觀上亦無不能注意之情事，其竟疏於注意讓
    直行車先行，且未注意車前狀況即貿然作左轉彎，以致不慎
    與由未考領有合格駕駛執照且亦疏未注意車前狀況之林暐程
    所駕駛，自前述南丁路由北往南方向，自對向車道同時直行
    通過該路口之車牌號碼YMR-372號重型機車發生碰撞，並造
    成林暐程人、車倒地後受有頭部外傷併硬腦膜下出血併嚴重
    腦水腫及腦幹壓迫、多處顏面撕裂傷、左眼角膜裂傷、右股
    骨骨折併髖關節脫位等傷害。林暐程經送醫救治後，延至同
    年月19日晚間9點27分左右，仍因顱內出血併中樞神經衰竭
    而傷重不治死亡。甲○○則於肇事後，犯罪未被有偵查權之
    公務員或機關發覺前，即向據報到場處理之台南縣警察局歸
    仁分局警員表明係肇事車輛駕駛人而自首，並坦承犯行，進
    而接受裁判。案經臺灣臺南地方法院檢察署檢察官據報相驗
    後自動檢舉偵查起訴。
二、本件有下列事證足資佐憑：
    （一）被告甲○○於警詢、偵查中及本院審理時之自白。
    （二）道路交通事故現場圖、道路交通事故調查報告表(一)、
          (二)各1份。
    （三）事故現場及肇事車輛蒐證照片16張。
    （四）成功大學醫學院附設醫院95年2月20日第005457號診
          斷證明書1紙。
    （五）臺灣臺南地方法院檢察署勘驗筆錄、驗斷書及相驗屍
          體證明書各1份。
    （六）台南縣警察局歸仁分局95年2月10日道路交通事故肇
          事人自首情形紀錄表1份。
    （七）台灣省台南區車輛行車事故鑑定委員會95年6月15日
          南鑑字第0955902129號函所附之鑑定意見書1份。
    （八）臺灣高等法院被告前案紀錄表1份。
三、核被告甲○○前述所為，係犯刑法第276條第1項之普通過失
    致死罪。又其於肇事後，犯罪未被有偵查權之公務員或機關
    發覺前，即向據報到場處理之台南縣警察局歸仁分局警員表
    明係肇事車輛駕駛人而自首，並坦承犯行進而接受裁判等情
    ，亦據上開台南縣警察局歸仁分局95年2月10日道路交通事
    故肇事人自首情形紀錄表記載明確，故其所為應已符合自首
    之要件。然刑法第62條關於自首減輕之規定，業經修正公布
    、施行，原修正前之舊法規定為「必減」，修正後則為「得
    減」，雖無關行為可罰性之判斷，而屬科刑規範事項之變動
    ，但因必減及得減之變動，影響行為人之刑罰法律效果，自
    屬法律已有變更，且因自首性質既無關可罰性判斷或法律效
    果之形成，故有無新舊法適用之比較，非以行為時為準，應
    以「自首時」為判斷基準，即犯罪行為及自首均須在新法施
    行前，於新法施行後裁判始有新法第2條第1項規定之適用。
    因之，經比較新、舊法結果，自應以適用較有利於被告之法
    律即舊法關於自首必減之規定（最高法院95年5月23日第8次
    刑事庭會議決議及臺灣高等法院暨所屬法院因應新修正刑法
    施行座談會意見參照），故本件應依修正施行前之刑法第62
    條前段自首之規定，減輕其刑。本院審酌被告之品行、生活
    狀況、智識程度與本件犯罪所生之危險，以及被告疏未注意
    車前狀況及未讓直行車先行即貿然作左轉彎之駕駛行為，係
    本件車禍發生之主要肇事因素，亦有前述台灣省台南區車輛
    行車事故鑑定委員會95年6月15日南鑑字第0955902129號函
    所附之鑑定意見書1份存卷足參，被告之過失程度，經核並
    非輕微，且其過失駕駛行為後來並造成被害人林暐程傷重不
    治死亡之嚴重結果，其犯本罪所生之損害甚大，另被告肇事
    後至今仍未與被害人家屬就民事損害賠償事宜達成和解，然
    被告現仍係南榮技術學院電子工程科在學學生，則有該技術
    學院學生證影本1份附卷可憑，且其肇事後業已坦白承認犯
    罪，其犯後態度尚非惡劣等一切情狀，量處如主文所示之刑
    。
四、另修正刑法係自95年7月1日起施行，在此之前，刑法分則編
    有關罰金刑之貨幣單位係銀元；且依刑法分則編應處罰金者
    ，應適用罰金罰鍰提高標準條例第1條、第4條之規定，亦即
    應按各該具體條文制定或修正之時間先後，定其提高之倍數
    。然被告行為後，刑法施行法增訂第1條之1，於95年6月14
    日經總統公布，並自同年7月1日起施行，該條規定：「中華
    民國94年1月7日刑法修正施行後，刑法分則編所定罰金之貨
    幣單位為新臺幣。94年1月7日刑法修正時，刑法分則編未修
    正之條文定有罰金者，自94年1月7日刑法修正施行後，就其
    所定數額提高為30倍。但72年6月26日至94年1月7日新增或
    修正之條文，就其所定數額提高為3倍」。亦即自95年7月1
    日起，刑法分則編所定罰金之貨幣單位，由原來之銀元改為
    新臺幣；且94年1月7日刑法修正時，刑法分則編未修正之條
    文定有罰金者，自95年7月1日起，有關罰金之數額提高為30
    倍。本件被告所犯過失致死罪部分，係犯刑法第276條第1項
    之罪，該罪原有罰金刑之處罰，且自24年7月1日公布施行後
    即未再修正，依增訂刑法施行法第1條之1之規定，其罰金以
    新臺幣為單位，數額應提高30倍。此與修正前之罰金以銀元
    為單位，適用罰金罰鍰提高標準條例之結果應提高10倍者相
    當（新臺幣與銀元之比例為1比3，換算結果亦為30倍）。因
    此，刑法施行法第1條之1係替代罰金罰鍰提高標準條例部分
    條文，與罰金罰鍰提高標準條例罰金額度相同，既不發生有
    利或不利問題，只是將貨幣單位由銀元改為新臺幣，並非法
    律變更刑度之條文，當無比較新舊法之問題，故應逕依刑法
    施行法第1條之1之規定論處，附此敘明。
據上論斷，應依刑事訴訟法第273條之1第1項、第310條之2、第4
54條第1項、第299條第1項前段，刑法第2條第1項前段、第276條
第1項、修正施行前刑法第62條前段，刑法施行法第1條之1，判
決如主文。
中    華    民    國    95    年    7    月    25    日
                  交通法庭  法  官  陳志成
以上正本證明與原本無異。
如不服本判決應於送達後10日內向本院提出上訴狀（應附繕本）
。
                            書記官  黃瓊蘭
中    華    民    國    95    年    7     月    26    日
附錄本案論罪科刑法條全文：
刑法第276條第1項（普通過失致死罪）
因過失致人於死者，處2年以下有期徒刑、拘役或2千元以下罰金
。


司法院資訊處製作；財團法人民間司法改革基金會備份。
